# 企业合并公允价值

提问人：soibook 时间：2022-12-11 14:04:04
准则案例讲解例20-11 2x19-1-1，A公司以 5000 万元取得B公司10%股权。2X20-1-1，A又以 30000 万元取得B50%股权。购买日B公司估值=3000/50%=60000万元，那之前取得的10%股权价值不就是60000*10%=6000万元吗？可后面例题给出：A之前10%于购买日公允价值为 5500 万元，然后补记损益5500-500=500万元。
我的疑问是，为什么同一日，不同时间取得的股权公允价值会有差异？合并日的收购价已经暗含是公允价值了，按照合并日估值不是很公允吗？

回答人：chenyiwei
由于存在控制权溢价等专属于具有控制权的股权投资的价值，理论上即使是对同一被投资企业的股权投资，有无控制权情况下的估值也有差异，尤其是对上市公司、金融企业等特殊主体的投资。当然实务中很多时候是按估值总额乘以持股比例简单换算的，即不考虑控制权溢价因素。严格来说该做法并不恰当。

提问人：soibook 时间：2022-12-14 17:27:57
谢谢陈老师指点！但就本题而言，第二次购买股份时取得控制权，股份有溢价效应，那这一时刻，前期的股权的估值是不是应该和后面取得的股权看着一个整体？比如第一次购买20%，第二次购买31%，合计取得控制权，这个时候的股权价值就不要再区分了？
还比如第一次通过二级市场买入上市公司股票4.9%，假设股价 8 元，第二次通过协议受让25%，协议价8.5元，市场价还是 10 元，第一大股东，其他股份很分散，控制董事会。那第一次取得的股价在合并日按照 10 元调整？

回答人：chenyiwei
1 、可以不区分。 2 、多步骤一揽子交易形成企业合并的，前期各步骤中的取得成本不需要在购买日按公允价值重新计量。